臺灣高等法院刑事裁定
109年度抗字第1101號
抗  告  人  陳吉霖




上列抗告人即受刑人因聲請定其應執行刑案件，不服臺灣新北地
方法院中華民國109年6月12日裁定（109年度聲字第2071號），
提起抗告，本院裁定如下：
    主  文
抗告駁回。
    理  由
一、原裁定意旨略以：受刑人陳吉霖所犯如原裁定附表所示之罪
    刑，經原審先後判處如附表所示之刑確定等情，有各該判決
    、本院被告前案紀錄表在卷可稽，堪先認定。又受刑人所犯
    如原裁定附表編號2所示之罪刑，依法不得易科罰金，其餘
    所處之罪刑，則依法得易科罰金，有刑法第50條第1項但書
    第1款之情形，須經受刑人之請求，始得依刑法第51條規定
    定其應執行刑。茲受刑人業已請求檢察官就如原裁定附表所
    示之罪刑，向原審提出定其應執行刑之聲請，有民國109 年
    5月15日定刑聲請切結書在卷足佐，是檢察官以原審為各該
    案犯罪事實最後判決之法院，聲請定其應執行之刑，原審審
    核認其聲請為正當，應予准許。爰審酌受刑人所犯各該犯罪
    行為（竊盜罪、攜帶兇器竊盜罪）之不法及罪責程度、多次
    竊盜犯行顯示其極為藐視他人財產權之特別惡性、對其施以
    矯正之必要性與適當性，各罪刑最重之刑以上，合計總刑期
    以下，以及原裁定附表編號2所示之罪刑，曾由原審法院以1
    08年度審易字第2460、2466號判決定應執行有期徒刑1 年2
    月之界限範圍，依刑事訴訟法第477條第1項，刑法第50條第
    2項、第53條、第51條第5款規定，就原裁定附表所示各罪定
    其應執行之刑為有期徒刑1年10月。再原裁定附表編號1 、3
    所載之罪刑，雖得易科罰金，然因與不得易科罰金之罪刑合
    併定其應執行刑，即無庸於定其應執行刑時為易科罰金折算
    標準之諭知，附此敘明等語。
二、抗告意旨略以：
　㈠抗告人即受刑人陳吉霖（下稱受刑人）所犯之罪，皆屬微罪
    ，竊盜之罪名。按法律上屬自由裁量事項，並非概無法律性
    之拘束，在法律上有其外部界限及內部界限，前者為法律之
    具體規定，使法院得以具體選擇適當之裁判，後者則為法院
    為自由裁量時應考量法律之目的、法律秩序之理念所在，法
    院裁判時二者不得逾越。在數罪併罰有二裁判以上者，定其
    應執行刑之案件，法院所謂刑之酌定，固屬自由裁定事項，
    然對於法律之內部界限及外部界限均應受其拘束（最高法院
    97年度台抗字第513號裁定參照）。又法院所規定範圍之外
    部界限外，尚應受比例原則、公平正義原則之規範，謹守法
    律秩序之理念，法律感情及慣例等所規範，目前現階段之刑
    事政策非只實現以往報應主義之觀念，尤重在教化之功能（
    高等法院98年度抗字第634號參照）。
　㈡按94年法律刪除刑法第56條連續犯之規定，於95年7月1日改
    實施一罪一罰，對於部分習慣犯、成癮犯等犯罪，是否會因
    適用數罪併罰而使刑罰過重，導致刑輕法重等不合理現象，
    且受刑人原裁定裁量刑猶之過重，依現今新法實施以來，各
    法院中對其定應執行刑之例，均數例可參照。①新北地方法
    院98年度聲字第2835號刑事裁定該被告判刑42月（共計3年6
    月），經數罪併罰後定應執行刑為22月（即1年10月）②本院
    99年度抗字第229號刑事裁定案件，原經新北地方法院定其
    應執行刑為76月（6年4月），嗣經抗告本院，另更定應執行
    刑為54月（4年6月），惟上開所論各級法院，因數罪併罰後
    而衍生刑罰過重，而其案件類型不符連續犯之情事，於其定
    應執行刑酌量裁定，以符罪刑相當避免刑罰過重之情形，參
    酌本院97年度訴字第5195號判決，所科處徒刑共計132年8月
    （強盜罪），定應執行刑之結果僅應執行有期徒刑8年，使
    定執行刑之刑罰猶似舊法續犯所科之刑，惟針對施用毒品者
    及竊盜者所定執行刑後之刑罰，卻數倍於法定刑責，此重罪
    從優、輕罪從苛，著實不符國人對法律之情感。然受刑人所
    觸犯之法益，對社會危害輕微，純為大部分侵害自己健康，
    相對於本刑5年以上之重罪所侵害之社會安全危害法益之高
    度行為，猶如天壤之別。而重罪輕罪因所定執行刑裁定，重
    罪裁定為輕，其本末倒置，不公之處昭然可見。
　㈢原裁定若認受刑人以無關他案任指第一審所定執行刑違反比
    例原則為無理由，然受刑人係指法院雖就不同案件各有自由
    裁量權，惟相類似之案件應為相同處理之平等法則，於本件
    應有其適用，怎能同樣定執行刑案件，獨厚重罪，且兩相比
    較其結果酌減之比例相差何止天壤之別。比例原則乃法律最
    高準則，預防重罪或輕罪發生二者孰尤重要，昭然可見，舉
    輕以明重，何以定執行刑結果獨厚重罪，與比例原則對於侵
    害法益與防制手段兩相權衡已大大違背。預防重罪施以重典
    ，預防微罪科處輕刑，方合於比例原則與公平正義原則，且
    前法院對於施用毒品及其他微罪者，其定應執行刑之刑罰與
    販賣二級毒品罪定執行刑之刑罪相差無幾，何能昭公信令一
    般社會大眾對本國法律情感之信服。考量法律不外乎人情，
    否則只是人民所認之酷刑（最高法院97年度抗字第613號、9
    8年度抗字第634號參照）。
　㈣綜上所述，懇請酌審裁量，給予合理之裁定令受刑人有自新
    機會云云。
三、按數罪併罰之定應執行之刑，係出於刑罰經濟與責罰相當之
    考量，並非予以犯罪行為人或受刑人不當之利益，為一種特
    別的量刑過程。相較於刑法第57條所定科刑時應審酌之事項
    係對一般犯罪行為之裁量，定應執行刑之宣告，乃對犯罪行
    為人本身及所犯各罪之總檢視。除應考量行為人所犯數罪反
    應出之人格特性，並應權衡審酌行為人之責任與整體刑法目
    的及相關刑事政策，在量刑權之法律拘束性原則下，依刑法
    第51條第5款之規定，採限制加重原則，以宣告各刑中之最
    長期為下限，各刑合併之刑期為上限，但最長不得逾30年，
    資為量刑自由裁量權之外部界限，並應受法秩序理念規範之
    比例原則、平等原則、責罰相當原則、重複評價禁止原則等
    自由裁量權之內部抽象價值要求界限之支配，使以輕重得宜
    ，罰當其責，俾符合法律授與裁量權之目的，以區別數罪併
    罰與單純數罪之不同，兼顧刑罰衡平原則。個案之裁量判斷
    ，除非有全然喪失權衡意義或其裁量行使顯然有違比例、平
    等諸原則之裁量權濫用之情形，否則縱屬犯罪類型雷同，仍
    不得將不同案件裁量之行使比附援引為本案之量刑輕重比較
    ，以視為判斷法官本於依法獨立審判之授權所為之量刑裁奪
    有否裁量濫用之情事。此與所謂相同事務應為相同處理，始
    符合比例原則與平等原則之概念，迥然有別（最高法院100
    年度台上字第21號判決意旨參照）。又法院定執行刑時，茍
    無違法律之內、外部界限，其應酌量減輕之幅度為何，實乃
    裁量權合法行使之範疇，自不得遽指違法（最高法院102年
    度台抗字第932號裁定意旨參照）。
四、經查：
　㈠本件受刑人犯如原裁定附表所示之罪，分別經原裁定附表所
    示之法院判處如原裁定附表所示之刑，且均分別確定在案，
    又原裁定附表編號2所示之罪不得易科罰金，而附表編號1、
    3所示之罪則得易科罰金，屬刑法第50條第1項但書第1款情
    形，依同條第2項規定，須經受刑人請求檢察官聲請定其應
    執行刑，始得依刑法第51條規定定其應執行刑，而本件受刑
    人業具狀請求檢察官就附表所示各罪之刑聲請合併定其應執
    行刑，有受刑人於109年5月15日親自簽名之定刑聲請切結書
    可佐。是原審審核卷證結果，認檢察官聲請為正當，定其應
    執行刑為有期徒刑1年10月，經核係在各宣告刑中刑期最長
    （有期徒刑9月）以上，各刑合併之刑期以下之範圍內，與
    刑法第51條第5款所定之外部界限並無違背，亦未逾越自由
    裁量之內部界限（附表編號2所示之罪前曾經判決定應執行
    有期徒刑1年2月，加計附表編號1、3之罪之刑期【各經判處
    有期徒刑5月、5月】，總和為有期徒刑2年）。
　㈡本院綜衡卷存事證及受刑人所犯數罪類型、次數、各罪之侵
    害法益、個別罪質內容、各罪犯罪情節、對其犯罪應予之整
    體非難評價等一切情狀，認原審所定之應執行刑，並未逾越
    法律所規定之範圍，亦無明顯過重而違背比例原則或公平正
    義之情形，與刑罰經濟、刑法定應執行刑之恤刑考量等法律
    規範目的均無違背，核屬原審法院定刑職權之行使，於法並
    無違誤，其所酌定之應執行刑，難認有顯然濫用裁量權限而
    未當之情形。準此，受刑人泛稱原裁定與比例原則、平等原
    則、公平正義原則有所相違云云，自委無可憑。
　㈢又個案情節不同，尚難比附援引，亦無拘束法院裁量權自由
    行使之效力，又個案合併定其應執行刑之審酌均有其考量，
    要難以他案合併定應執行刑所酌減之刑度較本件原裁定所減
    之刑度為多，即謂原裁定悖於比例原則。且聲請定其執行刑
    之案件一旦與法定要件相符，法院即予以審酌並定其應執行
    刑，並無二致，自難認與平等原則相違。是受刑人泛以無關
    之他案為據，並稱他案酌減之刑度較多，原裁定違反比例原
    則及平等原則云云，亦難謂可採。
五、綜上，原裁定並無違誤或不當之處，受刑人徒憑己意，泛稱
    原裁定違反比例原則、平等原則，並以無關之他案為據，空
    言指摘原裁定不當而請求重新定其應執行刑云云，其抗告為
    無理由，應予駁回。
據上論斷，依刑事訴訟法第412條，裁定如主文。
中　　華　　民　　國　　109 　年　　7 　　月　　22　　日
                  刑事第二十一庭審判長法　官  許宗和
                                      法　官  黃惠敏
                                      法　官  章曉文
以上正本證明與原本無異。
不得再抗告。
                                      書記官  陳媖如
中　　華　　民　　國　　109 　年　　7 　　月　　23　　日